臺灣高等法院民事裁定
110年度聲再字第213號
聲  請  人  廖麗綢  
上列聲請人因與相對人勞動部（即原行政院勞工委員會）間國家
賠償聲請再審事件，對於中華民國110年9月24日本院110年度聲
再字第173號確定裁定聲請再審，本院裁定如下：
    主      文
聲請駁回。
聲請訴訟費用由聲請人負擔。
    事實及理由
一、按再審之訴，應於30日之不變期間內提起。前項期間，自判
    決確定時起算，判決於送達前確定者，自送達時起算，其再
    審之理由發生或知悉在後者，均自知悉時起算。民事訴訟法
    第500條第1項、第2項前段定有明文。上開規定依同法第507
    條規定於聲請再審程序準用之。查聲請人對本院110年度聲
    再字第173號確定裁定（下稱原確定裁定）聲請再審，而原
    確定裁定於民國110年10月4日送達聲請人，經本院調取該案
    電子卷宗（下稱前程序卷）查核無訛，聲請人於同年10月14
    日聲請本件再審（見本院卷第3頁），未逾30日不變期間，
    合先敘明。
二、聲請再審意旨略以：伊有憲法保障之訴訟權，有陳述意見機
    會，原確定裁定於裁定前未行言詞辯論，亦未命伊以書狀或
    言詞為陳述，未予伊充分陳述機會，復未陳明依何規定不命
    伊以書狀或言詞陳述，且認法院就命當事人陳述意見與否，
    除非另有明文規定，應有裁量權限，違反民事訴訟法第234
    條第2項規定，而有同法第496條第1項第1款適用法規顯有錯
    誤之再審事由。爰依同法第507條、第496條第1項第1款規定
    聲請再審，請求：廢棄原確定裁定，並開啟再審程序等語。
三、聲請人主張原確定裁定違反民事訴訟法第234條第2項規定，
    有同法第496條第1項第1款之再審事由云云。惟查：
(一)按民事訴訟法第507條準用第496條第1項第1款所謂適用法規
    顯有錯誤，係指確定裁判所適用之法規，顯然不合於法律規
    定，或大法官解釋，或消極的不適用法規，顯然影響裁判者
    而言，不包含漏未斟酌證據、理由不備、理由矛盾、取捨證
    據及認定事實錯誤之情形在內（最高法院109年度台聲字第2
    556號裁定意旨參照）。次按裁定得不經言詞辯論為之；裁
    定前不行言詞辯論者，除別有規定外，得命關係人以書狀或
    言詞為陳述，民事訴訟法第234條第1項、第2項規定甚明。
    又聲請事件，得不行言詞辯論，僅就當事人提出之書狀、證
    據及其他卷內資料裁定之。裁定前行言詞辯論者，係任意之
    言詞辯論，僅在補充或闡明事件既有之資料。當事人不到場
    者，不生不到場辯論之效果，法院得僅就既有之資料裁定之
    ，辦理民事訴訟事件應行注意事項第22條亦有明定。民事訴
    訟法第234條既明文「得」而非「應」，即無從解釋為法院
    應行言詞辯論或應命關係人以書狀或言詞為陳述。法院如認
    卷內資料已足資判斷，自無另行命關係人陳述意見之必要。
(二)聲請人就本院110年度聲再字第160號確定裁定具狀聲請再審
    ，已陳述其再審事由，此有聲請人於110年9月13日向本院前
    程序提出之民事準再審聲請狀可稽（見前程序卷第3至11頁
    ），並據原確定裁定記載明確，本院前程序於作成原確定裁
    定前核閱卷內既有書狀等資料後，認已足作成判斷，無再命
    聲請人陳述意見以為補充或闡明之必要，又依前說明，民事
    訴訟法就聲請再審並未規定裁定前應行言詞辯論，或應命聲
    請人提出書狀或以言詞陳述，則前程序於作成原確定裁定前
    未行言詞辯論，未再命聲請人提出書狀或以言詞陳述意見，
    並無違反民事訴訟法第234條第2項規定。聲請人主張原確定
    裁定於裁定前未予伊陳述意見反駁之機會，侵害伊憲法保障
    之訴訟權，違反民事訴訟法第234條第2項規定，而有同法第
    496條第1項第1款適用法規顯有錯誤之再審事由云云，自不
    足採。
四、綜上，原確定裁定核無適用法規顯有錯誤之情事，聲請人依
    民事訴訟法第507條、第496條第1項第1款規定，聲請再審，
    聲明廢棄原確定裁定，為無理由，應予駁回。聲請人對原確
    定裁定聲請再審，既屬無據，前程序自無從再開或續行，併
    予敘明。
五、據上論結，本件再審聲請為無理由，爰裁定如主文。
中　　華　　民　　國　　110 　年　　10　　月　　29　　日
                  民事第十五庭  
                      審判長法  官  陳慧萍
                            法  官  陳杰正
                            法  官  沈佳宜
正本係照原本作成。
不得抗告。
中　　華　　民　　國　　110 　年　　11　　月　　1 　　日

                            書記官  陳禹任